【裁判字號】    94,交聲,600
【裁判日期】    950214
【裁判案由】    違反道路交通管理處罰條例聲明異議
【裁判全文】
臺灣桃園地方法院交通事件裁定         94年度交聲字第600號
原處分機關  交通部公路總局新竹區監理所中壢監理站
異  議  人
即受處分人  甲○○
上列異議人即受處分人因違反道路交通管理處罰條例案件，對於
交通部公路總局新竹區監理所中壢監理站民國94年11月23所為之
處分（原處分案號：壢監裁字第裁53-D1A818248號），聲明異議
，本院裁定如下：
    主  文
異議駁回。
    理  由
一、原處分意旨略以：異議人於民國94年10月1 日16時25分許，
    騎乘F2Y －825 號重型機車行經桃園鎮○○鎮○○路與永美
    路口時，為桃園縣政府警察局楊梅分局草湳派出所值勤員警
    李世崇查獲「機車未依兩段式左轉」違規，遂填摯桃警局交
    字第D1A818248 號通知單當場舉發，因受處分人拒絕於舉發
    違反道路交通管理事件通知單上簽名，李世崇即當場告知受
    處分人涉有違反之法條、應到案時間（94年10月16日前）、
    地點（即原處分機關）後，依違反道路交通管理事件統一裁
    罰標準及處理細則第11條第1 項第1 款於該通知單上註明拒
    簽，視為受處分人已收受；嗣受處分人於舉發通知單上所載
    應到案日期前向原處分機關提出申訴，經原處分機關請舉發
    單位即楊梅分局調查結果，仍認受處分人有前開違規行為，
    原處分機關乃依前揭道路交通管理處罰條例第48條第2 款（
    贅引第1 項）、第63條第1 項第1 款規定，於94年11月23日
    裁處異議人罰鍰新台幣（下同）600 元並予記違規點數1點
    。
二、聲明異議意旨略以：異議人於94年10月1 日16時25分許，行
    經桃園鎮○○鎮○○路欲左轉至中興路時，因在中興路口之
    待轉區被一台計程車壓住，致其未看見畫於路面上之機車待
    轉區，值勤警員應先取締違規停放之計程車，且該待轉區設
    置不當，緊鄰黃色禁止暫停區，如果停於待轉區前之黃線區
    ，會有可能被永美路行進之車輛撞上之危險，故原處分顯有
    違誤，應予撤銷，爰依法聲明異議等語。
三、按汽車駕駛人轉彎時，不依標誌、標線、號誌之指示者，處
    600 元以上1,800 元以下罰鍰，道路交通管理處罰條例第48
    條第2 款定有明文；汽車駕駛人違反道路交通管理處罰條例
    第48條者，除依原條款處罰鍰外，並予記違規點數1 點，同
    條例第63條第1 項第1 款，亦有明定。復按，機器腳踏車行
    駛之車道及轉彎，應依標誌或標線之規定行駛；無標誌或標
    線者，同向三車道以上道路，均應以兩段方式進行左轉彎，
    道路交通安全規則第99條第1 項第3 款揭諸甚明。而道路交
    通管理處罰條例所稱之汽車，依該條例第3 條第8 款規定包
    括機器腳踏車。次按，行為人有違反道路交通管理處罰條例
    之情形，經警當場舉發者，應將舉發違反道路交通管理事件
    通知單填記後交付該行為人簽名或蓋章收受之；拒絕簽章者
    ，並記明其事由，視為已收受；又違反道路交通管理事件行
    為人，未依規定自動繳納罰鍰，或未依規定到案聽候裁決，
    處罰機關應於2 個月內依標準表逕行裁決之，違反道路交通
    管理事件統一裁罰基準及處理細則第11條第1 項第1 款及第
    44條第1 項分別定有明文。
四、經查：異議人於設有「機車兩段式左轉」標誌之路口未依規
    定兩段式左轉之事實，除為異議人所不否認外，亦有證人即
    舉發警員李世崇於本院調查時結證甚詳（見本院95年1 月12
    日訊問筆錄），是異議人行經該路口本即應遵守前揭標誌，
    而以二段式左轉方式左轉中興路，此乃一般駕駛人均有之認
    知，故異議人辯稱伊逕自左轉並無違規云云，顯有誤會。次
    查，異議人雖辯稱：該待轉區之標線被1 台計程車壓住，致
    其未能看見，值勤員警應先取締違規之計程車云云，然均未
    見異議人提出相關證據資料以實其說，據證人李世崇於本院
    審理中結證：其取締之地方離路口有一段距離，異議人當時
    有回到原路口察看，又回到開單的地方，並未表示待轉區有
    遭計程車擋住之情事等語（見本院95年1 月12日筆錄），按
    證人李世崇乃為原處分機關所認定受處分人有前開違規行為
    之原證人，並到庭在本院以言詞供述本件訴訟上之待證事實
    －即受處分人有前開違規事實，於本件卷存證據資料內既無
    任何積極證據足以證明證人李世崇上開供述係屬虛偽，亦無
    有足以令人顯信李世崇其供述為不可採之品性證據或前科證
    據存在，本院自不得僅以證人為本件開單告發受處分人之員
    警而全盤抹煞其在訴訟上所具有之原證人資格，在受處分人
    無法舉出任何對其有利之證據資料時，基於公務員為公法上
    行為具有公信力之原則，該行政行為當可被推定為真正，其
    據以依法處分之事實認定亦為正確無誤，是異議人空言辯稱
    上開路口之待轉區標線為計程車壓住，顯無足採。再者，上
    開路口除於中興路地面繪有「機車待轉區」之標線，另有掛
    設「機慢車兩段式左轉」之標誌排面於路口交通號誌之左方
    ，以供駕駛者遵循，此亦有舉發機關即桃園縣政府警察局楊
    梅分局草湳派出所95年1 月16日函文及照片2 幀在卷可參，
    另依據道路交通安全規則第94條第3 項所賦予駕駛人應注意
    車前狀況之義務，行駛在永美路之機車騎士豈有不能望及設
    於路口交通號誌左方之機慢車兩段左轉標誌之理？是異議人
    尚不得僅以地面上所繪製之「機車待轉區」標誌遭其他車輛
    擋住為理由，即認得免違反交通法規之責任。
五、至於異議人認上開路段所設置之機車待轉區設計不當，係屬
    行政機關行政裁量之範圍，非本院在調查本件原處分是否違
    法時所應審酌者，異議人所辯本件係待轉區設計不當，其不
    應受罰云云，殊不足採。
六、綜上所述，異議人確有於上揭時、地騎車行經設有「機車兩
    段式左轉」標誌之路口，不依標誌指示行駛，而違規左轉之
    事實，原處分機關依道路交通管理處罰條例第48條第2 款（
    裁決書贅引第1 項，併予更正）、第63條第1 項第1 款之規
    定，裁處異議人600 元之罰鍰，並記違規點數1 點，於法並
    無違誤，故本件受處分人之異議為無理由，應予駁回。
據上論斷，應依道路交通案件處理辦法第19條，裁定如主文。
中    華    民    國    95    年    2     月    14    日
                    交通法庭  法  官  張淑華
以上正本證明與原本無異。
如不服本裁定，應於送達後5 日內，向本院提出抗告狀。
                              書記官  郭中明
中    華    民    國    95    年    2     月    14    日


司法院資訊處製作；財團法人民間司法改革基金會備份。
